智慧財產法院行政判決
　　　　　　　　　　　　　　　　　 99年度行專訴字第112號
　　　　　　　　　　　　　　　　　　　99年1月6日辯論終結
原　　　告　兆勝碳纖科技股份有限公司
代　表　人　陳叔誼
　　　　　　　　　　　　　送達.
　　　　　　　　　　　　　　　.
被　　　告　經濟部智慧財產局
代　表　人　王美花（局長）住同上
訴訟代理人　薛惠澤
參　加　人　楊修和
上列當事人間因新型專利舉發事件，原告不服經濟部中華民國99
年5 月25日經訴字第09906056780 號訴願決定，提起行政訴訟，
，並經本院裁定命參加人獨立參加本件被告之訴訟。本院判決如
下：
　　主  文
原告之訴駁回。
訴訟費用由原告負擔。
  　事實及理由
一、事實概要：原告於民國97年3 月13日以「碳纖維座墊(一)」向
    被告申請新型專利，經被告編為第97204346號進行形式審查
    准予專利後，發給新型第M343621 號專利證書（下稱系爭專
    利）。嗣參加人提出證據2 之西元2006年4 月4 日公告之美
    國第0000000B2 號「METHOD FOR THE MANUFACTURE OF A SA
    DDLE MADE OF COMPOSITE MATERIAL,IN PARTICULAR  FOR A
    BICYCLE 」專利案（下稱證據2 ）及證據3 之西元2005年12
    月20日公告之美國第6976736B2 號「SHELL FOR BICYCLE SA
    DDLE」專利（下稱證據3 ）為證，主張系爭專利不具新穎性
    及進步性，不符新型專利要件，違反專利法第94條第1 項第
    1 款及第4 項之規定，對之提起舉發。案經被告審查，認系
    爭專利有違專利法第94條第4 項之規定，於99年2 月2 日以
    （99）智專三(三)05048 字第09920072510 號專利舉發審定書
    為「舉發成立，應撤銷專利權。」之處分。原告不服，提起
    訴願，經訴願決定駁回，原告猶未甘服，遂向本院提起行政
    訴訟。本院因認本件訴訟之結果，參加人之權利或法律上利
    益將受損害，乃依行政訴訟法第42條第1 項規定，依職權裁
    定命參加人獨立參加本件被告之訴訟。
二、本件原告主張：
  (一)系爭專利申請專利範圍僅有一項，依系爭專利申請專利範圍
    所載，可知其係一種碳纖維座墊，其具有可供乘坐之坐板部
    及護板部，而坐板部設於中間其周側設為護板部，使坐板部
    受護板部所圈圍，在座墊之坐板部底面前端緣係鄰設有鼻座
    ，後端則鄰設有尾座，藉可將彈性弓組設於鼻座及尾座之間
    ，能利用彈性弓組設於自行車座管上；而其特徵在於：該座
    墊之表面係為平整，而其坐板部底面係較護板部為薄，而能
    藉由坐板部與護板部為不等壁厚，在受力時可適度形變及解
    除後快速回復，而能提供一符合人體功學之舒適乘坐及省力
    踩踏之功效者。是以系爭專利本案係為一種利用碳纖維材料
    並配合碳纖維成型技術，而予以作成之「碳纖維座墊」，並
    非是支撐用之殼架，並且其在空間之型態頂表面平整底面前
    端緣鄰設有鼻座底面後端緣設有尾座而在鼻座與尾座之間則
    組設彈性弓；而其結構內容座板部設於中間護板部設於座板
    部周側座板部與護板部為不等壁厚。
  (二)被告與原訴願機關以證據2 及證據3 固不足以證明系爭專利
    不具新穎性，然已揭示系爭專利之技術特徵，且結合系爭專
    利說明書所載之先前技術即我國公告第M241301 號專利前案
    ，足使系爭專利所屬技術領域中具有通常知識者，運用申請
    前之證據2 或證據3 ，並配合該公告第M241301 號專利前案
    ，即能輕易完成，足見系爭專利不具進步性，至原告請求被
    告應命參加人即舉發人就證據2 及證據3 為全文翻譯及召開
    面詢會議部分，因依被告之專業即可作出專業之判斷，是被
    告依職權裁量為不必要為全文翻譯及召開面詢會議，並未違
    法為由，而認為本件「舉發成立，應撤銷專利權」。惟查：
  1.證據2 及證據3 均係自行車座墊支撐用之殼架，由我國94年
    6 月11日公告申請第92134478號「座墊殼架」之專利說明書
    可知，兩案依圖式推論係為達成吸震之效果。依被告及原處
    分機關所認定，證據2 係由至少一層之高硬度複合材料層以
    及中央一層之低硬度複合材料層所組合而成，並具有一開口
    ，而使中央區域具有比較高之彈性；而證據3 座墊之彈性吸
    震區係由一層未含任何樹脂母體之碳纖維織板製成，在製造
    時，係將該織板沿著本體頂面之中央挖空區週邊貼接，最後
    再將之與構成本體之各該纖維補強塑膠織板一起置入模具內
    固化成型，由於該挖空區上之碳纖維織板並無環氧樹脂，因
    此不會隨著各該纖維補強塑膠織板固化而保有原來織板之彈
    性，亦即於該本體中央形成一彈性吸震區，因而認為證據3
    之座墊本體中央設有彈性吸震區，其表面為平整狀，中央位
    置之厚度較周圍之本體部位為薄。而證據2 及證據3 與系爭
    專利不同之處如下：
  (1)證據2 及證據3 均為支撐座墊用之殼架，而系爭專利係供人
    體直接乘坐之座墊，因此物品與物品用途並不相同。
  (2)證據2 及證據3 均教示需利用兩種材料之組合，始能達到彈
    性吸震效果，證據3 並增加中央挖空區之教示，此與系爭專
    利說明書所述先前技術M241301 號專利前案（92年8 月29日
    申請）顯係相同之技術手段。該案係於彈性內墊設有兩道長
    條剖溝，並早於證據3 之申請日，且其公告日係於93年8 月
    21日，早於其核准公告日94年6 月11日，惟證據2 及證據3
    所教示者均係為座墊之殼架，且需利用兩種材料予以組成其
    結構，而此與系爭專利係利用一種材料一體作成之結構顯然
    完全不同，足見系爭專利相較於證據2 及證據3 更具進步性
    。
  (3)證據2 揭示支撐結構係由多層複合材料層所組成，每一複合
    材料層之中央部分具有一開口，因此中央部份之開口僅具有
    一層比較低硬度複合材料層，相對而言，該中央區域具有比
    較高之彈性，可知其產生較高之彈性是利用中央部位產生一
    開口，該開口係具有一定深度之凹陷槽，而此與本案表面平
    整顯然完全不同，當然更無簡易置換之可能，因此就所屬技
    術領域之通常知識者，顯並無法藉由該案之揭示，即能夠輕
    易思及並完成本案之結構，足見系爭專利相較於證據2 更具
    有進步性。
  (4)證據3 揭示除需利用兩種材質之結合外，並且於本體頂面設
    有挖空區，再於控空區上一體固化一不含環氧樹脂之碳纖維
    織板，利用碳纖維織板以保有原來彈性，使本體中央形成彈
    性吸震區，而此顯與本案利用同一材料，即含環氧樹脂之碳
    纖維布一體固化成型之技術概念完全不同，蓋本案之產生適
    度形變，係利用坐板部與護板部為同一材質一體成型不等壁
    厚達到該效果。至證據2 則係利用挖空本體再放入另一材質
    ，而藉該材質之材料特性予以產生彈性吸震，其縱然在圖式
    上有所揭示，惟其係繪成剖視圖的必然現象，並未見其說明
    書中之文字敘述，有任何與本案技術手段有關之記載，顯然
    其所揭示者，亦無法令所屬技術領域之通常知識者，得依其
    揭示之文字說明，即可輕易思及並完成本案之結構，足見系
    爭專利相較於證據3 更具有進步性。
  (5)證據2 及證據3 均無鼻座、尾座及彈性弓之設計，詎被告與
    原訴願機關均認為此部分可因公告第M241301 號之揭示，而
    相對變得簡易。惟系爭專利係完整之座墊，如尚須接受支解
    方式之審查，則凡係為組合零件而成之結構專利，豈不均變
    成習知技術的組合，此等審查方式顯已違法。
  2.原告向被告與原訴願機關申請渠等命參加人就證據2 及證據
    3 提出完整之全文翻譯及召開面詢會議，詎被告與原訴願機
    關均裁量「無此必要」。
  (三)系爭專利未違反專利法第94條第4 項之規定。並聲明求為判
    決撤銷訴願決定及原處分。
三、被告則以：
  (一)系爭專利申請專利範圍僅1 項，係一種碳纖維座墊，其具有
    可供乘坐之坐板部及護板部，而坐板部設於中間其周側設為
    護板部，使坐板部受護板部所圈圍，而在座墊之坐板部底面
    前端緣係鄰設有鼻座，後端則鄰設有尾座，可將彈性弓組設
    於鼻座及尾座之間，利用彈性弓組設於自行車座管上。系爭
    專利之技術特徵在於該座墊之表面係為平整，而其坐板部底
    面係較護板部為薄，而能藉由坐板部與護板部為不等壁厚，
    在受力時可適度形變及解除後快速回復，而能提供一符合人
    體功學之舒適乘坐及省力踩踏之功效者。然證據2 第1 圖、
    第2 圖及第3 圖並配合說明書第3 欄第33行至第48行，已揭
    示座墊具有一支撐結構，支撐結構係由至少一層之高硬度複
    合材料層及一層比較低硬度複合材料層所組合，複合材料層
    覆蓋在不同區域，而可得改變具有不同硬度之區域，依照本
    實施例，支撐結構係由多層複合材料層所組成，每一複合材
    料層之中央部分具有一開口，因此中央部份之開口僅具有一
    層之比較低硬度複合材料層，相對而言，該中央區域具有比
    較高之彈性。另由證據3 之第6 圖及第7 圖及其專利說明書
    第7 頁第3 段所揭示「座墊之彈性吸震區係由一層未含任何
    樹脂母體之碳纖維織板製成，在製造時，係將該織板沿著本
    體頂面之中央挖空區週邊貼接，最後再將之與構成本體之各
    該纖維補強塑膠織板一起置入模具內固化成型，由於該挖空
    區上之碳纖維織板並無環氧樹脂，因此不會隨著各該纖維補
    強塑膠織板固化而保有原來織板之彈性，進一步言之，即於
    該本體中央形成一彈性吸震區。」，可知證據3 之座墊本體
    中央設有彈性吸震區，其表面為平整狀，中央位置之厚度較
    周圍之本體部位為薄。
  (二)經比對系爭專利申請專利範圍第1 項與證據2 所揭露之技術
    特徵，可知系爭專利之主要構件特徵（如坐板部、護板部、
    坐板部底面係較護板部為薄等）已揭露於證據2 。兩者構造
    之差別僅在於系爭專利具有鼻座、尾座及彈性弓等結構，惟
    系爭專利「鼻座、尾座及彈性弓」之運用乃習知技術之簡易
    轉用，此有系爭專利說明書第5 頁之先前技術欄第5 行至第
    9 行所載「現今最佳之碳纖維座墊便如我國公告M241301 號
    ，係在碳纖維座墊下方近後端緣的位置安裝一可上下彈動之
    延伸片，該延伸片設有二尾座，用以提供支撐架一端組接，
    而支撐架另端則藉一鼻座而固定於座墊下方近前端緣的位置
    。」，可知系爭專利增加鼻座、尾座及彈性弓等構造之差異
    ，為系爭專利所屬技術領域中具有通常知識者依申請前之先
    前技術顯能輕易置換而完成者，並未產生無法預期或顯著之
    技術功效，則證據2 可證明系爭專利乃為其所屬技術領域中
    具有通常知識者依申請前之先前技術顯能輕易完成者，故不
    具進步性。
  (三)經比對系爭專利與證據3 之結構，可知證據3 已揭露系爭專
    利之「坐板部、護板部、坐板部底面係較護板部為薄」等結
    構與連結關係。兩者之差異僅在於系爭專利申請專利範圍第
    1 項具有鼻座、尾座及彈性弓之結構，而證據3 則無該等結
    構。惟系爭專利之「鼻座、尾座及彈性弓」結構特徵僅係習
    知技術之簡易轉用，已如前述，顯然系爭專利增加鼻座、尾
    座及彈性弓等構造之差異，乃為其所屬技術領域中具有通常
    知識者依申請前之先前技術顯能輕易置換而完成者，並未產
    生無法預期或顯著之技術功效，則證據3 可證明系爭專利乃
    為其所屬技術領域中具有通常知識者依申請前之先前技術顯
    能輕易完成者，故不具進步性。
  (四)原告主張證據2 及證據3 與系爭專利非屬相同物品，且證據
    2 及證據3 使用不同材質組合，而系爭專利則使用一種材質
    。惟系爭專利主要技術特徵係提供一種碳纖維座墊，該座墊
    表面平整，具有可供乘坐之坐板部及護板部，其坐板部底面
    係較護板部為薄，而證據2 及證據3 亦為一種自行車座墊之
    外殼或其製造方法，均為自行車座墊之技術領域。且系爭專
    利為一種碳纖維座墊，主要技術特徵係指一種表面平整之座
    墊具有可供乘坐之坐板部及護板部，其坐板部底面係較護板
    部為薄；反觀證據2 及證據3 均分別揭露系爭專利之坐板底
    部較護板部為薄之技術特徵，至系爭專利強調座墊之成分為
    碳纖維僅屬於改變物品之材料成分，而未改變其形狀，是原
    告之主張，並不足採。
  (五)原告主張其請求被告應命參加人於舉發程序提出證據2 及證
    據3 之原文全文翻譯，並向被告申請面詢。查證據2 及證據
    3 雖均為美國專利案，且參加人僅提出其原文說明書，然由
    證據2 之圖式第1 至3 圖及證據3 之圖式第6 圖及第7 圖即
    可知證據2 及證據3 之結構，復參酌證據2 及證據3 說明書
    之部分內容，即足以證明系爭專利申請專利範圍第1 項獨立
    項不具進步性。又況證據3 係我國94年6 月11日公告第9213
    4478號「座墊殼架」發明專利案，由其專利說明書足以作為
    專業之判斷，自無須聲請命參加人提出證據2 及證據3 原文
    全文翻譯之必要。況依專利法第108 條準用同法第71條第1
    項規定，是否有面詢之必要，乃被告職權裁量範圍。而本件
    舉發案，依兩造當事人所提舉發理由及答辯已臻明確，被告
    依職權裁量無面詢之必要，是原處分自無有應調查而未調查
    證據及不召開面詢之違法等語，茲為抗辯。並聲明駁回原告
    之訴。
四、參加人主張：
    系爭專利之唯一請求項主要特徵就是表面是平整的、中間部
    位與旁邊部位有不同的壁厚之特點，此於證據2 、證據3已
    經有所揭露，準備程序中技審官詢問時也提出證據2 週邊是
    較厚的複合材料所製程與系爭專利相同，證據3 最後一個實
    施例也提到相似情形，所以系爭專利請求項第一項已被證據
    2 、證據3 所揭露，可以輕易完成系爭專利。證據2 先前技
    術第2 圖所揭露的就是坐墊的外表之表皮，表皮於第2 圖就
    是座墊成一個平滑的表面，法院所拿到的樣品是裝載圖2 內
    部的殼體，證據3 第七圖明顯揭露座墊的剖面，剖面的頂面
    是平整狀態，是系爭專利已為證據2、3所揭露。
五、參酌上開當事人之陳述，可知本件主要爭點乃：
  (一)證據2 、證據3 ，及系爭專利所揭露之先前技術得否證明系
    爭專利不具進步性？
  (二)系爭專利是否違反專利法第94條第4 項之規定？
六、得心證之理由：
  (一)按凡利用自然法則之技術思想，對物品之形狀、構造或裝置
    之創作，而可供產業上利用者，得依法申請取得新型專利，
    固為專利法第93條及第94條第1 項前段所規定。惟如其新型
    「為其所屬技術領域中具有通常知識者依申請前之先前技術
    顯能輕易完成時，仍不得依本法申請取得新型專利。」復為
    同法第94條第4 項所明定。
  (二)經查，本件原告前於97年3 月13日以「碳纖維座墊(一)」向被
    告申請新型專利，經被告編為第97204346號進行形式審查准
    予專利後，發給新型第M343621 號專利證書。而依系爭專利
    說明書所載，系爭專利乃一種碳纖維座墊(一)，尤指一種表面
    平整之碳纖維座墊，其藉由底面係設為不等厚壁，而使座墊
    在受力時得適度形變，並在受力解除時可快速回復，而能令
    座墊具有符合人體功學之乘坐及施力踩踏之特徵。系爭專利
    申請專利範圍僅有1 項，所揭示之技術特徵為：「1.一種碳
    纖維座墊(一)，其具有可供乘坐之坐板部及護板部，而坐板部
    設於中間其周側設為護板部，而使坐板部受護板部所圈圍，
    而在座墊之坐板部底面前端緣係鄰設有鼻座，後端則鄰設有
    尾座，藉可將彈性弓組設於鼻座及尾座之間，而能利用彈性
    弓組設於自行車座管上；而其特徵在於：該座墊之表面係為
    平整，而其坐板部底面係較護板部為薄，而能藉由坐板部與
    護板部為不等壁厚，在受力時可適度形變及解除後快速回復
    ，而能提供一符合人體功學之舒適乘坐及省力踩踏之功效者
    。」（參附件圖示1 所示），以上揭系爭專利申請專利範圍
    之撰寫方式而言，系爭專利申請專利範圍第1 項乃屬兩段式
    之撰寫法，在「其特徵在於」之前所述者屬先前技術，而在
    「其特徵在於」用語之後所載者始屬於系爭專利之技術內容
    。而參加人主張原告系爭專利違反專利法第94條第1 項第1
    款及第4 項之規定，不具新穎性及進步性者，主要係以證據
    2 之西元2006年4 月4 日公告之美國第0000000B2 號「METH
    OD FOR THE MANUFACTURE OF A SADDLE MADE OF COMPOSITE
    MATERIAL, IN PARTICULAR FOR A BICYCLE 」專利案及證據
    3 之西元2005年12月20日公告之美國第6976736B 2號「SHEL
    L FOR BICYCLE SADDLE」專利為證，被告據以審酌後，同意
    參加人所為主張，認系爭專利確有違反專利法第94條第4 項
    規定情形，而為舉發成立，撤銷系爭專利權之處分，是以本
    件應審就者，主要即為證據2 、證據3 ，連同系爭專利所揭
    示之先前技術內容，可否證明系爭專利不具進步性，而有得
    撤銷之情形，茲就此一爭議，爰分別析論如下：
  1.茲依據系爭專利說明書所載內容，可知其係提供一種碳纖維
    座墊，尤指一種表面平整之碳纖維座墊，其係在表面平整之
    座墊中間設一坐板部，而其底面係較周側之護板部為薄，藉
    由此一不等壁厚之設計，以達到一符合人體功學之乘坐及施
    力踩踏之功能。由於系爭專利申請專利範圍「在其特徵在於
    」之後記載內容，始為系爭專利之技術內容，已如前述，是
    以於比對前案時，自應以其所特別界定之技術特徵（即「其
    特徵在於」等語之後之文字）為比對範圍，乃屬當然。準此
    ，系爭專利申請專利範圍第1 項所請技術特徵在於「該座墊
    之表面係為平整，而其坐板部底面係較護板部為薄，而能藉
    由坐板部與護板部為不等壁厚，在受力時可適度形變及解除
    後快速回復」此一部分，而此一部分亦為與先前技術比對之
    範圍。至上開特別界定之範圍之前所描述之內容，既非系爭
    專利所特別界定之範圍，即非系爭專利之創作範圍。另系爭
    專利說明書所描述之先前技術已揭示「現今最佳之碳纖維座
    墊便如我國公告M241301 號......，係在碳纖維座墊下方近
    後端緣的位置安裝一可上下彈動之延伸片，該延伸片設有二
    尾座，用以提供支撐架一端組接，而支撐架另端則藉一鼻座
    而固定於座墊下方近前端緣的位置......」等語，由此可知
    ，系爭專利在「其特徵在於」一詞之前（即非特別限定部分
    ）所述及之「鼻座、尾座及彈性弓」等結構特徵，僅係習知
    技術之簡易轉換，並非系爭專利之創作內容。
  2.承前所述，證據2 乃西元2006年4 月4 日公告之美國第0000
    000B2 號「METHOD FOR THE MANUFACTURE OF A SADDLE MAD
    E OF COMPOSITE MATERIAL,IN PARTICULAR FOR A  BICYCLE
    」專利案，此一專利之公開日期早於系爭專利申請日前，且
    亦係使用在自行車之座墊上，與系爭專利所屬技術領域相同
    ，且都是用以改善自行車座墊之結構而達到舒適乘坐及施力
    踩踏之功效，故得為適格之先前比對技術，自不待言。查證
    據2 揭露一種由不同剛度之複合材料所製成之支撐結構，其
    特徵在於該支撐結構包括由多層具有高硬度之複合材料構成
    之第一層（8 ），上開多層複合材料相互疊置並彼此固定；
    並由硬度較第一層（8 ）低之複合材料所構成之第二層（9
    ），第二層（9 ）沿著層之疊置表面（10）固定在第一層（
    8 ）上，在第一層（8 ）之中央處形成一開口（11 ） ，在
    開口（11）之內側置則有第二層（9 ），以便提供一彈性柔
    韌區域（參附件圖示2 所示）。茲就系爭專利申請專利範圍
    與證據2 及先前技術之互為比較，其結果乃：
  (1)依證據2 之第1 圖、第2 圖及第3 圖並配合說明書第3 欄第
    33行至第48行之解說，可知其座墊（1 ）具有一支撐結構（
    2 ），支撐結構（2 ）係由多層複合材料層（8 ）所組成，
    每一複合材料層（8 ）之中央部分具有一開口（11），因此
    中央部份之開口（11）僅具有一層之比較低硬度（lower-ri
    gidity）複合材料層（9 ），相對而言，該中央區域具有比
    較高之彈性；另由證據2 說明書第二欄〔0031〕段揭示「顯
    然，不脫離本發明的保護範圍，還是可以用第一層（8 ）代
    替具有較小剛度的第二層（9 ）來覆蓋該開口（11），因為
    與這個區域相關的彈性效果無論如何可以通過少數量的複合
    材料層而獲得，即，降低該支持結構（2 ）在這個開口（11
    ）的區域的厚度。」（Obviously, without departing fro
    m the scope of protection of the present invention ,
    it will nevertheless be possible to cover the openin
    g 11 with a first layer 8 instead of a second  layer
    9 with less rigidity since the elastic effect  which
    can be associated with this zone may in any case  be
    obtained owing to the smaller number of layers of co
    mposite material, i.e. to the reduced thickness of t
    he support structure 2 in the region of this opening
    11. ）之技術特徵，可知，證據2 係用第一層（8 ）代替具
    有較小剛度之第二層（9 ）來覆蓋該開口（11），即，降低
    該支持結構（2 ）在該開口（11）區域之厚度，以便提供一
    彈性柔韌區域。
  (2)比對系爭專利申請專利範圍第1 項與證據2 所揭露之技術特
    徵，可知證據2 業已揭露系爭專利「坐板部、護板部、坐板
    部底面係較周側之護板部為薄」之結構與連結關係。雖原告
    於起訴狀及準備程序中一再主張系爭專利申請專利範圍中所
    請之「座墊」，其技術特徵在於「表面平整」，且避震效果
    是由單一材質所產生，此與證據2 所示支撐結構（2 ）中央
    部位具有一定深度之凹陷槽（開口11），避震效果係由兩種
    材質結合所產生者並不相同云云。惟查，製備沒有襯墊之座
    墊，所述座墊基本上係由單獨之支撐結構組成之技術內容，
    乃系爭專利申請日前之習知技術（參見證據2 第1 欄〔0005
    〕段內容），且證據2 亦已揭示使用單一材質覆蓋開口（11
    ），以提供一彈性柔韌區域之技術內容，可證原告所言並非
    可採。況相較於證據2 使用兩種材質結合所產生之避震效果
    ，系爭專利座墊之成分為碳纖維，僅屬改變物品之材料成分
    ，非屬新型專利之標的（即非「其特徵在於」一詞後所特別
    界定之技術特徵），自不得作為比對之內容。是以，系爭專
    利申請專利範圍第1 項所請發明（即「其特徵在於」一詞之
    後之內容）乃所屬技術領域中具有通常知識者，依證據2 及
    系爭專利所揭示之先前技術之組合顯能輕易完成者，故系爭
    專利申請專利範圍第1 項不具進步性。
  3.另就證據3 與先前技術之組合與系爭專利之比對部分：
  (1)查證據3 乃2005年12月20日公告之美國第6976736B2 號專利
    案，此一專利案乃我國第233903號發明專利，此一專利提供
    一種以纖維補強塑膠製成之座墊殼架，具有一本體，以及若
    干彈性吸震層。該本體係由至少一層纖維補強塑膠( Fiber-
    Reinforced Plastic) 織板所組成，用以形成該殼架之整體
    輪廓；該本體對應於座墊供乘坐之區域上至少設有一挖空區
    ；一彈性吸震層，係由硬度較該本體為小之非纖維補強塑膠
    材質所製成，佈設於該挖空區上（參附件圖示3 所示）。由
    於系爭專利申請專利範圍第1 項中所揭示之「鼻座、尾座及
    彈性弓」之結構，與系爭專利說明書所述及之先前技術相較
    ，顯屬習知技術之簡易轉換，此部分事實業經說明如上，茲
    不再贅。而依前述證據3 之技術內容，可知證據3 係利用挖
    空本體再放入一不含環氧樹脂之碳纖維織板，利用碳纖維織
    板保有原來彈性，使本體中央形成彈性吸震區，此與原告系
    爭專利係利用坐板部與護板部為同一材質一體成型不等壁厚
    而產生適度形變並不相同。惟比對系爭專利與證據3 之結構
    ，由證據3 第6 圖及第7 圖並參考其專利說明書（即第9213
    4478號專利說明書）揭示內容，可知證據3 之座墊（60）本
    體（70）中央設有彈性吸震區（80），其表面為「平整狀」
    ，中央位置之厚度較周圍之本體部位為薄。是以，證據3 顯
    然亦已揭露系爭專利「坐板部、護板部、坐板部底面係較護
    板部為薄」之結構與連結關係。
  (2)雖原告於起訴狀及準備程序中一再主張系爭專利申請專利範
    圍中所請之「座墊」，其技術特徵在於「表面平整」，且避
    震效果是由單一材質不等壁厚所產生，此與證據3 所示在座
    墊供乘坐區域上至少設有一挖空區，利用不同硬度之材料所
    產生之彈性差異，於該挖空區上佈設一彈性吸震層已有所不
    同云云。惟查，製備沒有襯墊之座墊，系爭專利所指座墊基
    本上係由單獨之支撐結構所組成之技術內容，乃為系爭專利
    申請日之前之習知技術（參見證據2 第1 欄〔0005〕段內容
    ），而相較於證據3 使用兩種材質結合所產生之避震效果，
    系爭專利座墊之成分為碳纖維者，僅屬改變物品之材料成分
    ，非屬新型專利之標的（即非「其特徵在於」一詞之後所請
    之技術特徵），自非比對之內容，是原告上開主張並不可採
    。是以，系爭專利申請專利範圍第1 項所請發明（即「其特
    徵在於」一詞之後之內容）乃系爭專利所屬技術領域中具有
    通常知識者依證據3 及系爭專利之先前技術之組合即顯能輕
    易完成者，故證據3 與系爭專利所述先前技術之組合，足以
    證明系爭專利申請專利範圍第1 項不具進步性。
七、就上開比對結果，可知證據2 、證據3 與先前技術之組合足
    以證明系爭專利申請專利範圍不具進步性，是被告於專利舉
    發審定書為「舉發成立，應撤銷專利權。」之處分，原處分
    依法並無不合，訴願決定予以維持，亦無違誤；原告徒執前
    詞，聲請撤銷原處分及訴願決定，為無理由，應予駁回。
八、本件事證已明，兩造其餘主張或答辯，已與本院判決結果無
    涉，爰毋庸一一論列，併此敘明。
據上論結，本件原告之訴為無理由，依智慧財產案件審理法第1
條、行政訴訟法第98條第1 項前段，判決如主文。
中　　華　　民　　國　　100　 年　　1　　 月　　27　　日
                    智慧財產法院第一庭
                          審判長法  官  李得灶
                                法  官　林欣蓉
                                法  官　汪漢卿
以上為正本係照原本作成。
如不服本判決，應於送達後20日內，向本院提出上訴狀並表明上
訴理由，如於本判決宣示後送達前提起上訴者，應於判決送達後
20日內補提上訴理由書（須按他造人數附繕本）。
中　　華　　民　　國　　100　 年　　1　　 月　　27　　日
　　　　　　　　　　　　　　    書記官　邱于婷
